【裁判字號】    90,訴,366
【裁判日期】    900406
【裁判案由】    偽造有價證券等
【裁判全文】
臺灣高雄地方法院刑事判決                            九十年度訴字第三六六號
    公  訴  人  臺灣高雄地方法院檢察署檢察官
    被      告  乙○○
    指定辯護人  本院公設辯護人  丙○○
右列被告因偽造有價證券等案件，經檢察官提起公訴（八十九年度偵字第二四五三三
號），本院判決如左：
    主  文
乙○○連續意圖為自己不法之所有，而侵占對於業務上所持有之物，處有期徒刑拾月
；又連續意圖供行使之用，而偽造有價證券，處有期徒刑參年貳月，偽造之「李德華
」之印章壹枚及發票人「李德華」名義，詳如附表所示之支票肆張，均沒收。應執行
有期徒刑參年拾月，偽造之「李德華」之印章壹枚及發票人「李德華」名義，詳如附
表所示之支票肆張，均沒收。
    事  實
一、乙○○自民國八十四年七月三日起，任職於址設在高雄縣岡山鎮○○路四五二號
    之甲○○○企業有限公司（下稱成元公司）擔任司機，嗣八十五年年初起，始擔
    任成元公司業務員，負責屏東縣市地區之銷售及收款業務，為從事業務之人，竟
    基於意圖為自己不法所有之概括犯意，自八十九年三月二十九日起至八十九年八
    月二日止，利用收取成元公司客戶貨款職務之便，連續多次將業務上向如附件
    （一）所示之成元公司客戶所收取之貨款（含現金及支票）計新台幣（下同）一
    百三十九萬六千八百九十六元，未交還成元公司而予以侵占入己留供花用。乙○
    ○另基於意圖供行使之用之概括犯意，於八十九年五月間先委由不知情之刻印店
    之人偽刻「李德華」之印章一枚，於八十九年五、六月間，連續以該印章在如附
    表所示四張支票之發票人欄上偽蓋發票人「李德華」之印文，並偽填詳如附表所
    示四張支票之金額及發票日，並分別於同年五月間同時交付二張、同年六月間陸
    續交付二張予成元公司作為上開客戶交付之貨款，以掩飾其侵占之犯行。嗣於八
    十九年七月底，經成元公司發覺，並分別於八十九年八月二十一日、十月九日及
    十月二十日提示該四張支票而均遭退票後，始悉上情。
二、案經被害人成元公司代表人蕭祈助訴由臺灣高雄地方法院檢察署檢察官偵查起訴
    。
    理  由
一、訊據被告乙○○對於在右揭時地利用職務之便，連續業務侵占所收取成元公司貨
    款及連續偽造上開四張支票交予成元公司作為客戶交付之貨款以掩飾其侵占之事
    實供承不諱，核與告訴代理人丁○○於偵審中指述之情節大致相符，此外復有切
    結書、統一發票、如附件（一）乙○○案明細表各一紙、估價單、請款明細單、
    客戶證明單各三紙、如附件（二）支票四紙及送貨單四十八紙存卷足參，足見被
    告此部分之自白核與事實相符，自可採為論罪科刑之依據。至被告於本院審理中
    雖以「李德華」之印章一枚係在其開支票之前一、二週在住處附近所撿到並占於
    己有，而非其所偽刻等語置辯。然查，被告已於偵查及本院調查時均供稱︰我自
    己去偽刻「李德華」之印章，並無此人，目的係要公司相信我等語（見偵查卷第
    七十四頁反面、第七十五頁正面、第八十六頁反面、本院九十年三月七日訊問筆
    錄），衡情以觀，若該印章果真如被告所辯係其所撿到，何以在偵查及本院調查
    中均坦承係其所偽刻，而絲毫未提及該印章係撿到等語，又於本院審理中改稱係
    在其偽造支票前一、二週所撿到云云，所言顯與經驗法則有悖，足徵其於本院審
    理中所辯，要屬避就圖卸之詞，不足採信。本件事證明確，被告之犯行洵堪認定
    。
二、查被告乙○○自民國八十五年年初起，始擔任成元公司之業務員，負責屏東縣市
    地區之銷售及收款業務，為從事業務之人，自八十九年三月二十九日起至同年八
    二日止，竟利用收取公司客戶貨款職務之便，連續多次將業務上向公司客戶所收
    取之貨款計一百三十九萬六千八百九十六元予以侵占入己。另於八十九年五、六
    月間，連續在如附表所示四張支票之發票人欄上偽蓋發票人「李德華」之印文，
    用以偽造該四張支票，並交付予成元公司作為客戶交付之貨款，以掩飾其侵占之
    犯行。核其所為，係犯刑法第二百零一條第一項之意圖供行使之用而偽造有價證
    券罪、第三百三十六條第二項之業務侵占罪。被告偽造「李德華」印章後，用以
    偽造有價證券，其偽造印章並印文之行為係偽造有價證券之階段行為；其偽造有
    價證券後復持以行使，行使之低度行為應為偽造之高度行為所吸收，均不另論罪
    。被告利用不知情之刻印店之人偽刻「李德華」之印章一枚，係間接正犯。被告
    先後多次業務侵占及偽造有價證券之犯行，時間緊接，方法相同，均觸犯構成要
    件相同之罪，顯均係基於概括犯意反覆為之，為連續犯，均應分別依刑法第五十
    六條之規定，以一罪論，並加重其刑。被告所犯偽造有價證券罪係為搪塞公司以
    作為客戶交付之貨款而為偽造之行為，與業務侵占罪間，犯意各別，罪名互殊，
    應予分論併罰。公訴人誤認被告自八十四年七月三日起，即擔任成元公司之業務
    員，負責屏東縣市地區之銷售及收款業務，惟為被告所否認，辯稱︰八十四年七
    月三日起係擔任司機，嗣八十五年年初起，始擔任業務員等語，並經告訴代理人
    丁○○到庭確認無訛，是公訴人此部分所認，尚有未洽，應予指明。又公訴人雖
    漏載被告於八十九年三月二十九日向客戶汾陽商店收取三千六百元貨款而據以侵
    占之犯行，惟於起訴書附表內已載明，自應由本院併予審判，附此敘明。爰審酌
    被告之犯罪手段足造成告訴人成元公司對外聲譽重大損失，所得利益非微，迄今
    尚未與告訴人達成和解，惟犯罪後坦認犯行，尚有悔意等一切情狀，量處如主文
    所示之刑，並定其應執行刑，以資懲儆。偽造如附表所示之支票四張係偽造之有
    價證券，爰依刑法第二百零五條之規定，不問屬於被告與否，沒收之。至偽造之
    「李德華」印章一枚，雖未扣案，然亦無證據足認業已滅失，依同法第二百十九
    條之規定，不問屬於被告與否，亦宣告沒收之。又如附表所示之支票四張上偽造
    「李德華」之印文，均係屬偽造支票之一部分，該偽造之四張支票既已宣告沒收
    ，自無庸另對四張支票上偽造「李德華」之印文為沒收之諭知，附此敘明。
據上論斷，應依刑事訴訟法第二百九十九條第一項前段，刑法第五十六條、第二百零
一條第一項、第三百三十六條第二項、第五十一條第五款、第二百零五條、第二百十
九條，罰金罰鍰提高標準條例第一條前段，判決如主文。
本案經檢察官彭斐虹到庭執行職務。
中      華      民      國    九十      年      四      月      六      日
                                臺灣高雄地方法院刑事第七庭
                                  審判長法  官      裕斗
                                        法  官      曾淑娟
                                        法  官      林家賢
右正本證明與原本無異。
如不服本判決，應於判決送達後十日內，向本院提出上訴狀。
                                        書記官      李忠霖
中      華      民      國    九十      年      四      月      六      日
附表：
┌──┬─────┬────┬─────┬───┬────┬──┐
│編號│發票人    │金    額│支票號碼  │發票日│付  款  │備註│
│    │      │(新台幣)│          │      │銀  行  │    │
├──┼─────┼────┼─────┼───┼────┼──┤
│ 一 │李德華    │十萬五千│ＦＡ二二│89.08.│富邦銀行│    │
│    │          │六百元  │一三九五  │20    │苓雅分行│    │
├──┼─────┼────┼─────┼───┼────┼──┤
│ 二 │同右      │十四萬八│ＦＡ二二│89.09.│同右    │    │
│    │          │千一百八│一三九六  │05    │        │    │
│    │          │十三元  │          │      │        │    │
├──┼─────┼────┼─────┼───┼────┼──┤
│ 三 │同右      │十六萬三│ＦＡ二二│89.09.│同右    │    │
│    │          │千六百八│一三九八  │30    │        │    │
│    │          │十元    │          │      │        │    │
├──┼─────┼────┼─────┼───┼────┼──┤
│ 四 │同右      │十五萬一│ＦＡ二二│89.10.│同右    │    │
│    │          │千七百一│一四  │20    │        │    │
│    │  │十元    │          │      │        │    │
└──┴─────┴────┴─────┴───┴────┴──┘


司法院資訊處製作；財團法人民間司法改革基金會備份。
